【裁判字號】    98,簡上,807
【裁判日期】    980922
【裁判案由】    詐欺
【裁判全文】
臺灣板橋地方法院刑事判決             98年度簡上字第807號
上  訴  人
即  被  告  甲○○
上列上訴人即被告因詐欺案件，不服本院中華民國98年5 月20日
第一審簡易判決（98年度簡字第2458號，聲請簡易判決處刑案號
：98年度偵字第7340號），本院管轄第二審之合議庭判決如下：
    主      文
上訴駁回。
    事實及理由
一、本案經本院審理結果，認第一審判決以被告甲○○所為係犯
    刑法第30條第1 項前段、第339 條第1 項之幫助詐欺取財罪
    ，依刑事訴訟法第449 條第1 項前段、第3 項、第454 條第
    2 項，刑法第30條第1 項前段、第2 項、第339 條第1 項、
    第41條第1 項前段，刑法施行法第1 條之1 第1 項、第2 項
    前段之規定，並審酌被告固無前科紀錄（見卷附臺灣高等法
    院被告前案紀錄表），惟提供上開帳戶供他人詐欺取財，助
    長詐騙財產犯罪之風氣，致使執法人員難以追查該詐騙集團
    成員之真實身分，增加被害人尋求救濟之困難，並擾亂金融
    交易往來秩序，危害社會正常交易安全甚鉅，且被害人乙○○遭詐騙後匯款新臺幣（下同）10萬元，犯罪所生損害非輕
    ，兼衡被告之品行、生活狀況、智識程度、犯罪之動機、目
    的、手段、犯罪後之態度等一切情狀，量處有期徒刑3 月，
    並諭知易科罰金之折算標準，其認事用法及量刑均屬妥適，
    應予維持，並引用第一審簡易判決書記載之事實、理由及證
    據（詳如附件）。
二、被告上訴雖否認犯行，辯稱：伊為幫男友丙○○申請貸款，
    始將伊名義之帳戶存摺、提款卡、密碼交予男友丙○○處理
    ，伊並未幫助詐欺集團云云。惟查：
  (一)被告確於民國98年1 月初某日，在其位於臺北縣中和市○○
    路121 巷2 號3 樓之住處，將其所申請之國泰世華商業銀行
    帳戶（帳號：000000000000號）之存摺、提款卡及密碼交予
    其男友丙○○使用之情，業據被告供明在卷，並經證人丙○○於本院審理時證述明確，此部分事實，堪以認定。再依被
    告於本院訊問時供稱：當初我是委託我男朋友丙○○去辦理
    貸款，……我知道這是要拿去貸款的，這部分是我男朋友丙○○在網路上看到貸款的廣告，然後提議說要拿我的帳戶去
    貸款等話（見本院卷第20頁），核與證人丙○○於本院審理
    時具結證稱：（問：甲○○知道把存摺、提款卡交給你做何
    用？）他知道要辦貸款，那時我們與對方溝通要貸30萬元等
    語相符（見本院卷第33頁反面），可知被告與證人丙○○就
    其二人使用被告帳戶存摺、提款卡之目的為何，所為供證之
    情節相符，益徵被告確實知悉其將帳戶之存摺、提款卡交予
    證人丙○○使用之目的為何。
  (二)被告雖辯稱：伊交付帳戶存摺、提款卡及密碼予男友丙○○
    之目的，係為申請貸款云云。惟按金融存摺事關個人財產權
    益之保障，其專有性甚高，除非本人或與本人親密關係者，
    難認有何理由可自由流通使用該存摺，且一般人均有妥為保
    管及防止他人任意使用之認識，縱特殊情況偶須交付他人使
    用，亦必深入瞭解他人用途暨其合理性，始予提供，而第三
    人欲將款項存入被告帳戶以製造資金流向，僅需有被告帳戶
    之帳號即可，並無需交付存摺、金融卡、密碼，且以被告交
    付上開國泰世華銀行帳戶之存摺、提款卡、密碼予丙○○，
    再由丙○○轉交予真實姓名年籍不詳之成年人之時間係在98
    年1 月初某日，被害人乙○○則係遲至98年1 月19日始遭詐
    騙而匯款，其間相隔已有半月之久，倘被告及證人丙○○果
    真係因委託他人代辦貸款而交付存摺、提款卡、密碼等物，
    衡情，被告及證人丙○○在委託他人代辦貸款後，理應密切
    關切他人代辦之進度為何，如遲遲未能完成貸款或無法聯絡
    到該真實姓名年籍不詳之成年人，被告及證人丙○○當知受
    騙，為避免帳戶遭不法利用，自應立即向警方報警或向開戶
    銀行辦理掛失止付為是，豈有未做任何處置，致令他人可於
    半個月後之時間，再將之利用作為詐騙帳戶使用，足見被告
    所辯，顯與常情有違，委無可採。另就取得上開帳戶之第三
    人而言，該人既有意利用上開帳戶作為詐騙之工具，當無選
    擇一隨時可能遭真正存戶掛失而無法使用之帳戶之可能，輔
    以現今社會上，為貪圖小利而出售自己帳戶供人使用之人所
    在多有，是該第三人僅需付出少許之金錢，即可取得得完全
    操控而無遭掛失風險之帳戶，該第三人實無以此方式取得上
    開帳戶之必要，否則，若被告在該第三人尚未行詐前，或行
    詐後，尚未將帳戶內之款項提領前，即將上開帳戶掛失，該
    第三人豈非無法遂其詐財之目的，該第三人絕無將涉及詐騙
    成否之關鍵置於如此不確定境地之可能；再者，存摺、提款
    卡等物品如落入不明人士手中，未加以闡明正常用途，極易
    被利用為與財產有關之犯罪工具，此乃依一般生活認知所易
    於體察之常識，而有犯罪意圖者，非有正當理由，竟徵求他
    人提供帳戶，客觀上可預見其目的，多係欲藉該帳戶取得不
    法犯罪所得，用以隱匿帳戶內資金之實際取得人之身分，以
    逃避追查，況自政府開放金融業申請設立以來，金融機構大
    量增加，使一般人申請存款帳戶極為容易、便利，除非充作
    犯罪使用，否則實無向他人購買或蒐集金融機構帳戶之必要
    。因之，被告將其所有上開帳戶提供予他人，對該蒐集帳戶
    之人將可能以該帳戶供作詐欺取財之非法用途乙節，應有所
    預見，竟不違背其本意，仍提供其所有上開帳戶之存摺、金
    融卡及金融卡密碼予他人使用，是被告具有幫助犯罪之不確
    定故意甚明。本案事證明確，被告犯行，已堪認定。
三、從而，原審予以論罪科刑，其認事用法並無違誤，量刑亦屬
    妥適，被告上訴空言否認犯行，為無理由，應駁回其上訴。
四、至證人丙○○就其交付被告帳戶存摺、提款卡及密碼予真實
    姓名年籍不詳之成年人，供詐騙集團詐騙被害人乙○○使用
    部分，顯亦涉犯刑法第30條第1 項前段、第339 條第1 項之
    詐欺取財罪，此部分應由檢察官另行偵辦處理，附此敘明。
據上論斷，應依刑事訴訟法第455 條之1 第1 項、第3 項、第36
8 條、第373 條，判決如主文。
本案經檢察官高智美到庭執行職務。
中    華    民    國    98    年    9     月    22    日
                  刑事第十九庭  審判長法  官  曾淑娟
                                      法  官  陳明偉
                                      法  官  鄧雅心
以上正本證明與原本無異。
本判決不得上訴。
                                      書記官  傅淑芳
中    華    民    國    98    年    9     月    22    日
附件：


司法院資訊處製作；財團法人民間司法改革基金會備份。
